【裁判字號】    96,重訴,65
【裁判日期】    970729
【裁判案由】    殺人
【裁判全文】
臺灣桃園地方法院刑事判決              96年度重訴字第65號
公  訴  人  臺灣桃園地方法院檢察署檢察官
被      告  戊○○
                    （現於臺灣桃園監獄執行中）
選任辯護人  謝維仁律師
指定辯護人  本院公設辯護人丁○○
上列被告因殺人案件，經檢察官提起公訴（96年度偵緝字第582
號），本院判決如下︰
    主  文
戊○○成年人與少年共同傷害人之身體，因而致人於死，處有期
徒刑柒年肆月。
    事  實
一、戊○○成年人，與行為時未成年之甲○○、丙○○、己○○
    ，及少年詹００（民國79年8 月1 日出生）、少年林００（
    79年4 月1 日出生）、少年梁００（78年12月10日出生）、
    少年吳００（78年12月3 日出生）、少年曲００（78年8 月
    20日出生）、少年姜００（79年1 月20日出生）、少年庚○○（79年3 月14日出生）、少年古００（79年1 月21日出生
    ）、少年陸００（78年11月17日出生）、少年周００（79年
    4 月4 日出生）、少年張００（78年11月22日出生）（除少
    年林００業經本院法院以95年度少訴字第1 號判處傷害致死
    罪及少年古００未經移送外，餘均另案由本院少年法庭以94
    年度少調字第920 號、94年度少調字第1010號案分別進行少
    年調查、審理程序）均因在桃園縣楊梅鎮「萬象網咖」玩網
    路遊戲而相識。94年9 月某日晚間，少年詹００騎乘機車搭
    載友人行經桃園縣楊梅鎮埔心火車站對面巷內，與搭乘友人
    辛○○機車之壬○○相遇，壬○○認少年詹００以眼瞪視，
    心生不滿，遂與辛○○追逐少年詹００，並於追趕至同鎮○○路上7-11便利商店旁巷內後，由壬○○出拳毆打詹００，
    少年詹００因此與壬○○產生嫌隙，亟欲伺機報仇。迨同年
    月24日晚間8 時許，少年詹００在桃園縣楊梅鎮萬大夜市巧
    遇壬○○，見機不可失，即糾集友人即少年林００、梁００
    、吳００、曲００、姜００、庚○○、古００等人前往萬大
    夜市旁「瑞塘國小」前集合，欲向壬○○尋仇，少年古００
    則以電話聯絡少年張００，張００並邀在場之少年李００（
    77年12月17日出生）同往「瑞塘國小」；另己○○經少年曲
    ００告知上情後，亦邀集甲○○同往瑞塘國小。同日晚間10
    時許，甲○○、己○○隨同少年詹００、林００、梁００、
    吳００、曲００、姜００、庚○○、古００、張００自「瑞
    塘國小」出發尋找壬○○，途經桃園縣楊梅鎮○○路471 巷
    口即壬○○住處附近時，適壬○○與友人下樓，甲○○一夥
    有人稱壬○○等人持有大量刀械，甲○○等恐遭攻擊即先行
    逃離該處。
二、甲○○、己○○等人逃離後，轉至桃園縣楊梅鎮○○路上之
    籃球場（以下稱矮坪子籃球場）集合，期間己○○復召集少
    年陸００（78年11月17日出生）、周００（79年4 月4 日出
    生）加入。嗣甲○○復以行動電話與戊○○、丙○○聯絡後
    ，由甲○○邀同張００分別騎乘2 輛機車前往中壢交流道搭
    載戊○○及丙○○，四人於中壢交流道會合後，甲○○提及
    渠等前在萬大夜市遭遇壬○○之事，戊○○竟即先以電話聯
    絡真實姓名、年籍不詳，綽號「阿偉」之成年男子，要求其
    召集人員至長江加油站集合，欲尋找壬○○理論。聯絡完畢
    後，戊○○、丙○○、甲○○、張００即分乘2 輛機車前往
    桃園縣平鎮市長江加油站與「阿偉」會合，到達後，該處業
    已聚集「阿偉」及其所召集10餘名騎乘機車之男子，戊○○
    即與「阿偉」交談，並搭乘「阿偉」駕駛之車輛，丙○○、
    甲○○、乙○○則騎乘機車率同該群人至矮坪子籃球場，途
    中「阿偉」復交付1 只裝有鐵棍、木棍、球棍等物之麻袋，
    由丙○○載運至矮坪子籃球場。數人抵矮坪子籃球場後，丙○○即將前開裝有木棍、鐵棍、球棍等兇器之麻袋丟在地上
    供在場人拿取，戊○○並提供膠帶等物，要求在場人黏貼車
    牌，以避免遭警查緝。期間戊○○復要求張００前往萬象撞
    球場帶同其他姓名、年籍不詳之人前往矮坪子籃球場集合（
    惟張００攜同該等人前往矮坪子籃球場途中，原於矮坪子籃
    球場集合之人業已前往萬大超市並毆斃癸○○，故張００及
    其所召集之人即均未再赴萬大超市）。94年9 月25日凌晨0
    時許，甲○○、丙○○、己○○即與少年詹００、林００、
    梁００、吳００、曲００、姜００、庚○○、張００、「阿
    偉」、陸００、周００及其餘真實姓名、年籍不詳之人合計
    約30、40人，即自矮坪子籃球場出發，再次前往尋找壬○○
    ，而戊○○則於眾人出發之前即先行離開矮坪子籃球場現場
    ，未曾一同往尋壬○○。嗣上開人等在桃園縣楊梅鎮○○街
    「萬大超市」見壬○○與其父子○○、胞弟丑○○、友人癸○○、寅○○、卯○○等人在該處飲酒，甲○○、丙○○、
    己○○、「阿偉」及前開在場少年及糾眾前來參與之戊○○
    等人，共同基於傷害之犯意，在客觀上能預見倘召集相當數
    量之人，並集合數人之力以木棍、鐵棍、球棍毆打人體之頭
    部、軀幹等重要部位，將可能造成被害人因傷勢嚴重或大量
    失血發生死亡結果，惟渠等於主觀上並未預見之情況下，由
    丙○○先行持鐵棍衝向該處，同行之甲○○及其餘人等亦分
    持鐵棒、木棍等棍棒及隨地取得之酒瓶等物趨近，壬○○、
    子○○、丑○○、午○○見狀逃逸，甲○○仍持鐵棒追逐壬○○，而癸○○因正在聽ＭＰ3 音樂，未及發現上情，而仍
    停留在該處，丙○○即持鐵棍毆打癸○○背部及手臂，其餘
    同行之少年林００、曲００、李００等約10、20人亦一湧而
    上，分持棍棒等物朝癸○○頭部及身體一陣亂毆，其後丙○○被其餘少年推擠而出，乃轉而與甲○○一起追逐壬○○。
    癸○○因遭眾人毆擊不支倒地未起。己○○則與其餘同行少
    年在旁助勢，以便隨時加入。甲○○、丙○○於追逐壬○○
    未果後，返回上開地點，見癸○○倒地不起，仍再毆打癸○○，隨後始四散逃逸。癸○○經送醫急救後，仍因遭鈍器毆
    打頭部、左後側背部，致顱內出血、脾臟、腎臟破裂致腹腔
    出血，於94年9 月25日凌晨0 時25分許到醫院前死亡。
三、案經辰○○訴由桃園縣政府警察局楊梅分局報告臺灣桃園地
    方法院檢察署檢察官偵查起訴。
    理  由
甲、證據能力部分
一、按被告以外之人於審判外之言詞或書面陳述，除法律有規定
    者外，不得作為證據；被告以外之人於偵查中向檢察官所為
    之陳述，除顯有不可信之情況者外，得為證據；被告以外之
    人於檢察事務官、司法警察官或司法警察調查中所為之陳述
    ，與審判中不符時，其先前之陳述具有較可信之特別情況，
    且為證明犯罪事實存否所必要者，得為證據；再被告以外之
    人於審判外之陳述，雖不符刑事訴訟法第159 條之1 至第15
    9 條之4 之規定，而經當事人於審判程序同意作為證據，法
    院審酌該言詞陳述或書面陳述作成時之情況，認為適當者，
    亦得為證據。當事人、代理人或辯護人於法院調查證據時，
    知有第159 條第1 項不得為證據之情形，而未於言詞辯論終
    結前聲明異議者，視為有前項之同意。刑事訴訟法第159 條
    第1 項、第159 條之1 第2 項、第159 條之2 、第159 條之
    5 分別定有明文。又刑事訴訟法第159 條之2 所謂「具有較
    可信之特別情況」，應依陳述人於陳述時之「外部情況」是
    否具有可信性決定之，所謂「外部情況」係指就詢問有無出
    於不正方法、陳述是否出於非任意性、有無違反法定障礙事
    由期間不得詢問及禁止夜間詢問之規定、詢問時是否踐行應
    先告知義務、警詢筆錄所載與錄音或錄影內容是否相符等情
    ，且必須依據陳述人之觀察、記憶、表達是否正確、陳述人
    有無虛偽陳述之動機，及對照同一待證事項之其他經過詰問
    證人之證述是否相同，有無矛盾之處而加以綜合決定（最高
    法院94年度臺上字第1653號判決意旨參照）。經查：
（一）就本件證人丙○○、甲○○、張００於檢察官偵查中陳述
      之證據能力部分，按「被告以外之人於偵查中向檢察官所
      為之陳述，依刑事訴訟法第159 條之1 第2 項之規定，原
      則上為有證據能力之傳聞證據，得為證據之使用；除顯有
      不可信之情況者，始例外否定其證據能力，而為證據使用
      之禁止。被告以外之人，包括共同被告（指於一個訴訟關
      係中，同列為被告之人）、共犯、被害人、證人等。偵查
      中檢察官訊問被告以外之共同被告，該共同被告所為之陳
      述，屬於自己犯罪部分，乃被告之自白範疇，涉及其他共
      同被告犯罪事實者，則屬傳聞證據。後者，檢察官如係以
      證人身分傳喚訊問共同被告，依法自應使其具結，以擔保
      證言係據實陳述。若違背具結之規定，未令『證人』於供
      前或供後具結，依同法第158 條之3 之規定，其證言不得
      作為證據，應予排除。倘檢察官係以被告身分為傳喚訊問
      共同被告，或以證人身分傳訊並已依法令其具結者，則該
      共同被告不論係以被告，或證人身分於偵查中向檢察官所
      為之陳述，同屬傳聞證據。此項傳聞證據證據能力之有無
      ，應依刑事訴訟法第159 條之1 第2 項之規定為斷。原判
      決認：『證人巳○○於臺灣宜蘭地方法院檢察署檢察官偵
      訊時，所為之供述，並未先經具結後為之，亦未於訊問後
      補行具結，且巳○○與被告並無刑事訴訟法第186 條第1
      項但書、第2 項所規定不得令其具結或應告以得拒絕證言
      之情形，巳○○於偵查中之前開未經具結之供述，自不得
      採為證據』等語，就檢察官以被告身分傳喚訊問巳○○，
      其所為之陳述，逕予排除其證據能力，其採證已難認適法
      。」，最高法院著有96年度臺上字第7106號判決可資參照
      。是本件證人丙○○、甲○○、張００於檢察官偵查中，
      經以被告身分傳喚訊問所為之供述，就本件被告戊○○而
      言，核屬傳聞證據。而證人丙○○、甲○○、張００於偵
      查中以被告身分所為之供述，固因其係以被告身分所為而
      無從令其具結，惟該供述之內容得否作為認定被告戊○○
      犯罪事實存否之證據，仍應依刑事訴訟法第159 條之1 第
      2 項之規定為斷，尚無從僅因證人丙○○、甲○○、張０
      ０於偵查中之供述未經具結，即逕認該供述內容無證據能
      力。又刑事訴訟法第159 條之5 第1 項規定：「被告以外
      之人於審判外之陳述，雖不符前四條之規定，而經當事人
      於審判程序同意作為證據，法院審酌該言詞陳述或書面陳
      述作成時之情況，認為適當者，亦得為證據。」，其立法
      意旨在於傳聞證據未經當事人之反對詰問予以核實，原則
      上先予排除。惟若當事人已放棄反對詰問權，於審判程序
      中表明同意該等傳聞證據可作為證據，基於尊重當事人對
      傳聞證據之處分權，及證據資料愈豐富，愈有助於真實發
      見之理念，且強化言詞辯論主義，使訴訟程序得以順暢進
      行，上開傳聞證據亦均認具證據能力。查本件證人丙○○
      、甲○○、張００於偵查中以被告身分未經具結所為之供
      述，及以證人身分經具結後所為之證述，其性質雖屬傳聞
      證據，惟被告戊○○及其選任辯護人就上開陳述，在本院
      準備程序中經提示並告以要旨，對證據能力一節均表示無
      意見，且未於本案言詞辯論終結前聲明異議，且證人丙○○、甲○○、張００於偵查中所為之證述亦經被告戊○○
      於本院審理中經交互詰問予以核實，本院審酌上開證人丙○○、甲○○、張００於偵查中所為之陳述，係本諸其自
      由意志所為，且核無違法取證之情事，依上開證述作成當
      時之情況，並無不適當之情形，因認證人丙○○、甲○○
      、張００於偵查中以被告身分未經具結所為之供述，及以
      證人身分經具結後所為之證述，均得以作為認定被告戊○○犯罪事實有無之證據。
（二）至證人丙○○、甲○○、張００於警詢中所為證述雖均亦
      屬傳聞證據，惟該警詢過程查無違法取證之瑕疵存在，另
      查，本院審理中業已傳喚丙○○、甲○○、張００到庭以
      證人身分作證，並准許被告戊○○對丙○○、甲○○、張
      ００當庭及先前陳述進行詰問，此有本院審判筆錄在卷可
      考。即已賦予被告對於證人丙○○、甲○○、張００對質
      詰問機會，因之，參諸刑事訴訟法159 條規定之立法意旨
      原即在保障被告之對質詰問權以觀，證人丙○○、甲○○
      、張００於審判外之警詢中所為之證述既已經被告戊○○
      於本院審理中經交互詰問予以核實，則丙○○、甲○○、
      張００於審判外陳述與審判中之證述意旨相符之部分，其
      屬傳聞證據之瑕疵，應已治癒，業可認非仍屬傳聞，而已
      無依該條規定排除之必要。至丙○○、甲○○、張００於
      審判外陳述與審判中之證述意旨不符之部分，基於後述之
      理由，堪認其陳述均具較可信之特別狀況，且為證明本件
      被告戊○○犯罪事實存否所必要，因認均得為證據。
（三）查本件證人李００、曾００、詹００、姜００、庚○○、
      曲００、陸００、周００、黃００於檢察官訊問時經具結
      後所為之證述，其性質雖均屬傳聞證據，惟本院審酌上開
      證人均自陳係案發當時在場之人，渠等證詞對認定犯罪事
      實之存否均有其必要性，且前開證人於檢察官偵查中，分
      別經檢察官諭知證人有具結之義務及偽證之處罰並命朗讀
      結文具結擔保其證言之真實性後，以證人身分，於檢察官
      面前完整、連續陳述其親身經歷，且查無違法取證之瑕疵
      存在，應無顯不可信之情形，依刑事訴訟法第159 條之1
      第2 項之規定，自均得為證據。至李００、黃００於警詢
      中所為證述雖均亦傳聞證據，惟該警詢過程亦查無違法取
      證之瑕疵存在，又被告戊○○及其選任辯護人，就證人、
      李００、黃００於警詢中之證述，在本院準備程序中經提
      示並告以要旨，對證據能力一節均表示無意見，且未於本
      案言詞辯論終結前聲明異議，本院審酌上開證人於警詢中
      之陳述，係於距案發時刻較為接近之時點，就其親身經歷
      之事實所為，另均核無違法取證之情事，依上開證述作成
      當時之情況，並無不適當之情形，依刑事訴訟法第159 條
      之5 之規定，因認均得為證據。
二、另本件認定事實所引用之本件卷證所有證據（文書證據、物
    證等證據）等證據，檢察官、被告及其選任辯護人並未主張
    排除前開書證、物證之證據能力，且迄於本院言詞辯論終結
    前均未表示異議，本院審酌前開書證、物證並無證據證明係
    公務員違背法定程序所取得，亦無刑事訴訟法第159 條之4
    之顯有不可信之情況與不得作為證據之情形，本件認定事實
    所引用之本件卷證所有證據（文書證據、物證等證據），亦
    均認為有證據能力。
乙、認定犯罪事實之依據及理由
一、訊據被告戊○○固坦承曾於94年9 月24日與甲○○電話聯絡
    ，其後並與丙○○同赴新屋交流道，嗣甲○○、乙○○一同
    騎乘機車至前開交流道搭載戊○○、丙○○，4 人並隨即前
    往長江加油站與綽號「阿偉」男子及在該處聚集之人共同前
    往矮坪子籃球場等情，惟否認有何殺人及過失致死犯行，辯
    稱：我不知道甲○○等人要毆打壬○○、癸○○等人，且癸○○遭毆打時，我並不在案發現場。「阿偉」等人亦非我所
    召集，我也沒有在矮坪子籃球場發放膠帶，要求眾人將車牌
    貼上云云。惟查：
（一）少年詹００於94年9 月某日晚間，騎乘機車搭載友人行經
      桃園縣楊梅鎮埔心火車站對面巷內，與搭乘友人辛○○機
      車之壬○○相遇，壬○○認少年詹００瞪視自己，遂與辛○○追逐少年詹００，追趕至同鎮○○路上7-11便利商店
      旁巷內，壬○○即以拳頭毆打詹００，詹００因此與壬○○產生嫌隙，亟思報仇。嗣於94年9 月24日晚間8 時許，
      少年詹００在桃園縣楊梅鎮萬大夜市巧遇壬○○，認機不
      可失，遂糾集友人即少年林００、梁００、吳００、曲０
      ０、姜００、庚○○、古００等人前往萬大夜市旁之「瑞
      塘國小」前集合，欲向壬○○尋仇。少年古００復另以電
      話聯絡少年張００，張００即邀同行之少年李００同往「
      瑞塘國小」集合；己○○經少年曲００告知上情後，亦邀
      集甲○○同往瑞塘國小。94年9 月24日晚間10時許，甲○○、己○○即隨同少年詹００、林００、梁００、吳００
      、曲００、姜００、庚○○、古００、張００自「瑞塘國
      小」出發尋找壬○○，迨途經桃園縣楊梅鎮○○路471 巷
      口即壬○○住處附近時，適壬○○與友人下樓，與甲○○
      同行者中之某人稱壬○○等人持有大量刀械，甲○○等人
      恐遭攻擊遂逃離該處等情，業據證人甲○○、乙○○於警
      詢及檢察官訊問時及少年詹００、曲００、姜００、庚○○、張００於檢察官訊問時證述明確，堪認實在。
（二）被告甲○○、己○○與少年詹００等人自壬○○住處逃離
      後，轉至矮坪子籃球場集合，期間己○○即召集少年陸０
      ０、周００加入，嗣甲○○復以行動電話與戊○○、丙○○聯絡後，由甲○○邀同張００分別騎乘2 輛機車前往中
      壢交流道搭載戊○○及丙○○，四人於中壢交流道會合後
      ，甲○○提及渠等前在萬大夜市遭遇壬○○之事，戊○○
      即先以電話聯絡真實姓名、年籍不詳，綽號「阿偉」之成
      年男子，要求其召集人員至長江加油站集合，欲尋找壬○○理論。聯絡完畢後，戊○○、丙○○、甲○○、張００
      即分乘2 輛機車前往桃園縣平鎮市長江加油站與「阿偉」
      會合，到達後，該處業已聚集「阿偉」及其所召集10餘名
      騎乘機車之男子，戊○○即與「阿偉」交談，並搭乘「阿
      偉」駕駛之車輛，丙○○、甲○○、張００則騎乘機車率
      同該群人至矮坪子籃球場，途中「阿偉」復交付1 只裝有
      鐵棍、木棍、球棍等物之麻袋，由丙○○載運至矮坪子籃
      球場。數人抵矮坪子籃球場後，丙○○即將前開裝有木棍
      、鐵棍、球棍等兇器之麻袋丟在地上供在場人拿取，且戊○○並提供膠帶等物，要求在場人黏貼車牌，以避免遭警
      查緝。期間戊○○又要求張００前往萬象撞球場帶同其他
      姓名、年籍不詳之人前往矮坪子籃球場一同集合（惟乙○○攜同該等人前往矮坪子籃球場途中，原於矮坪子籃球場
      集合之人業已前往萬大超市並毆斃癸○○，故張００及其
      所召集之人即均未再赴萬大超市）。94年9 月25日凌晨0
      時許，甲○○、丙○○、己○○即與少年詹００、林００
      、梁００、吳００、曲００、姜００、庚○○、張００、
      「阿偉」、陸００、周００及其餘真實姓名、年籍不詳之
      人合計約30、40人，即自矮坪子籃球場出發，再次前往尋
      找壬○○，而戊○○則於眾人出發之前即先行離開矮坪子
      籃球場現場，未曾一同往尋壬○○等情，業據戊○○於警
      詢及檢察官訊問時供稱：「94年9 月24日，是甲○○打電
      話給我，我與甲○○約在新屋交流道會合，之後再與丙○○、張００一同前往長江加油站，之後再前往萬大超市。
      我當日召集『阿偉』到長江加油站，人都是我找去的，我
      在長江加油站與他們會合後，再前往萬大超市，但我到場
      時他們已經打完了。部分毆打死者的人是我帶去的，但我
      不知道打人經過。」等語明確，被告戊○○所供其於案發
      當日召集「阿偉」等人前往長江加油站集合，嗣該批人馬
      並前往萬大超市毆打癸○○等節，復核與證人陸００於檢
      察官訊問時證稱：「我在94年9 月24日晚上10點多前往矮
      坪子籃球場，我看到有人來，是甲○○找去的，他們到場
      後，綽號『阿鈞』的丙○○叫他們去拿東西，丙○○有拿
      鐵棍，甲○○找來的朋友也有拿，然後叫我們把車子的大
      牌貼起來。當天戊○○有出現，他坐在副駕駛座，丙○○
      、甲○○有和戊○○說話。戊○○、丙○○是在晚上快12
      點的時候到矮坪子籃球場，是甲○○帶他們來的，他們騎
      車跟開車來。戊○○、丙○○將棍棒丟在地上，甲○○當
      時手上已經拿著高爾夫球杆，丙○○有從地上拿，己○○
      沒有拿。戊○○後來就走了，是戊○○拿膠帶給我們貼大
      牌的。」，於本院審理中證稱：「94年的9 月24日晚間，
      我有前往矮坪子籃球場，我到籃球場的時候現場有15個人
      左右，這些人手上有拿撞球竿，其中我認識的有曲００、
      姜００、己○○、甲○○，甲○○有在現場，張００、戊○○、丙○○都不在。但在我們出發前往萬大超市之前，
      戊○○及丙○○有到矮坪子籃球場，他們到達的時間距離
      後來實際出發去萬大超市，中間大概相隔20分鐘到30分鐘
      ，我在戊○○、丙○○到達前就知道當天是要出發去打壬○○，因為詹００說壬○○之前打過他們的人。我們在籃
      球場待了將近3 、4 個小時，因為甲○○說要等人。戊○○和丙○○過來時，是跟一堆人一起過來，大約30幾人，
      丙○○騎摩托車過來，戊○○是從轎車上下來的。當天只
      有1 輛轎車出現在籃球場。這30幾個人到達矮坪子籃球場
      時，手上有拿鋁棒、木棍還有鐵棍，在矮坪子籃球場現場
      也有發放鋁棒、木棒和鐵棍。鋁棒、木棒和鐵棍是從轎車
      還有摩托車車上拿出來的，是丙○○和戊○○把這些東西
      拿出來發放。我們的機車大牌有用膠帶貼起來，因為怕被
      監視器拍到，膠帶是戊○○拿出來的，一個一個傳過來，
      那群人之中有人叫我貼車牌，我就貼。後來原本在矮坪子
      籃球場的那群人說要出發，我們就跟著他們走。我們出發
      前往萬大超市之前，張００有先離開。在我們要出發前往
      萬大超市的時候，戊○○已經不在矮坪子籃球場，他是被
      轎車載走的，在萬大超市癸○○被打死的現場，我沒有看
      到載戊○○的那輛轎車，也沒有看到戊○○。」等語；證
      人張００於檢察官訊問時及本院審理中證稱：「94年9 月
      24 日 晚上我原本跟李００在一起，之後在楊梅鎮○○路
      471 巷口遇到壬○○他們持刀械追趕我們，我們就跑掉了
      ，之後我去了矮坪子籃球場，在場我叫得出名字的有甲○○、吳００、梁００、曲００，其他沒什麼印象。我到達
      矮坪子籃球場15至30分鐘後，有和甲○○再前往高速公路
      交流道，甲○○叫我陪他去載人，我和甲○○1 人騎1 輛
      機車到交流道，遇到戊○○、丙○○，之後轉往長江加油
      站找人，我們抵達長江加油站時，該處有10幾個人在那邊
      。我當天載到戊○○、丙○○之後原本要回埔心的矮坪子
      籃球場，但中途戊○○叫我到長江加油站停車，我看到現
      場有10幾個人，戊○○與在現場的人講話，然後戊○○換
      成轎車，戊○○所搭乘的轎車比較晚到矮坪子。我回到矮
      坪子籃球場之後，沒有前往萬大超市的事發現場，因為戊○○叫我去了萬象撞球場帶人。我出發前往萬象撞球場時
      ，原本在矮坪子籃球場集合的這群人還留在籃球場，我從
      萬象撞球場帶人回到矮坪子籃球場時，原來在球場的這群
      人已經出發去萬大超市。我們這麼多人聚集在籃球場，又
      從長江加油站、萬象撞球場帶人過來，是要去找壬○○報
      仇。在我從長江加油站回到矮坪子籃球場，直到我出發前
      往萬象撞球場的這一段時間，戊○○在做什麼我沒有印象
      。」等語；證人丙○○於警詢及檢察官訊問時證稱：「94
      年9 月24日晚間，甲○○他們被壬○○拿刀追，甲○○和
      乙○○打電話給我說有狀況，所以我和戊○○坐計程車到
      中壢交流道，到了之後就叫甲○○要2 臺空車來載我們，
      是甲○○和張００騎機車來載我們。載到我們之後，甲○○跟我與戊○○說被壬○○、癸○○他們追砍的事，戊○○就打電話找人，是一個叫『阿偉』的人接的電話，跟『
      阿偉』就約在長江加油站集合，後來我們就到長江加油站
      ，看到戊○○找的人約有20多人，他們有持棍棒，戊○○
      就與該群人講話，再等了10幾20分鐘，就有約10個人來。
      之後我們全部到矮坪子籃球場集合，在前往矮坪子籃球場
      途中，『阿偉』有拿一個裝有木棒、鐵棒的麻袋叫我載，
      到矮坪子籃球場之後我就把麻袋丟在地上，我有拿鐵棒。
      我到矮坪子籃球場之後，將棍棒放在地上，戊○○那邊的
      人叫我們貼大牌。」等語，於本院審理中證稱：「94年9
      月24日晚間，甲○○他們被壬○○拿刀追，打電話給我說
      出事情，我與戊○○當時在林口長庚醫院，我們就坐車到
      中壢交流道，甲○○跟張００各騎一部機車過來接我們，
      接下來我們到長江加油站，有10幾個人聚集在該處。我們
      和在長江加油站的『阿偉』那一群人，後來去矮坪子籃球
      場。我是坐機車去矮坪子籃球場，我印象中當天在矮坪子
      籃球場出現的轎車只有1 臺。我到達矮坪子籃球場的時候
      ，那個地方原本就已經有10幾個人在那邊了，有幾個手上
      有拿東西，有人跟我說壬○○要砍他們，我大概就知道是
      要去打壬○○他們。到達矮坪子籃球場，一直到我們出發
      前往萬大超市，中間大部分的時間我們在聊天，然後貼車
      牌。從長江加油站要到矮坪子籃球場的時候，有人拿一麻
      袋的棍棒給我，我是騎車帶著一麻袋的棍棒過去。」等語
      ；甲○○於警詢及檢察官訊問時證稱：「案發當天我找戊○○和丙○○到楊梅埔心現場來助陣，戊○○本來要求我
      和他一起去處理事情，我跟他說我被追殺，他就說先把我
      這邊處理完。是戊○○要求前往長江加油站，我們去長江
      加油站找戊○○的朋友『阿偉』，再前往矮坪子籃球場跟
      其他人集合，戊○○坐他朋友『阿偉』駕駛的車子右前座
      跟我們一起到矮坪子籃球場。我們在籃球場貼車牌和發放
      棍棒，是丙○○把袋子丟在地上，而當時有騎車的人都在
      貼車牌。張００到籃球場之後又出去，之後打完人有看到
      乙○○帶了一群人回來。在萬大超市打人，戊○○那邊的
      人有動手，我看過其中1 、2 個人。」等語，及證人詹０
      ０、曲００、庚○○、梁００、姜００、吳００、張００
      、陸００、周００於檢察官訊問時證述之情節相符，是被
      告戊○○於案發當天聽聞甲○○所稱遭壬○○之人馬追逐
      一事後，為糾眾向壬○○之人馬尋仇，隨即電話指示「阿
      偉」率同10餘人並攜帶棍棒等物品前往長江加油站集合，
      嗣並與丙○○、甲○○、張００及「阿偉」等人一同前往
      矮坪子籃球場與亦準備尋找壬○○復仇之己○○等人會合
      ，戊○○並於矮坪子籃球場發放膠帶供聚集之人黏貼車牌
      以避免查緝，惟於眾人出發前往萬大超市之前，戊○○即
      已先行離開矮坪子籃球場，且於案發當時並未出現於案發
      之萬大超市現場一節，堪以認定。至證人丙○○於本院審
      理中一度證稱：「『阿偉』是戊○○找來這件事是我猜想
      的。」、「我沒有去猜想是不是甲○○招的。」云云；證
      人甲○○於本院審理中亦一度證稱：「『阿偉』是我聯絡
      的，跟戊○○無關。」云云惟查，證人丙○○、甲○○已
      於距案發時間較近，記憶亦自當較為清晰之警詢及檢察官
      訊問時，就「阿偉」等人確係被告戊○○邀集一節證述明
      確，且與被告戊○○自承之情節相符，洵堪信為真實，足
      認丙○○、甲○○嗣於本院審理中翻異前詞所為之前開證
      述，當係避重就輕、迴護被告之詞，殊無足採。
（三）嗣證人甲○○、丙○○、己○○及原即在矮坪子籃球場聚
      集之人，與嗣後加入之「阿偉」及其同夥，自矮坪子籃球
      場出發後，在桃園縣楊梅鎮○○街「萬大超市」遇見壬○○與其父子○○、胞弟丑○○、友人癸○○、寅○○、卯
      ○○等人在該處飲酒。證人甲○○、丙○○、己○○等人
      在萬大超市遇見壬○○後，由丙○○先行持鐵棍衝向該處
      ，甲○○及其餘人等亦分持鐵棒、木棍等棍棒及隨地取得
      之酒瓶等物趨近，壬○○、子○○、丑○○、午○○見狀
      逃逸，甲○○仍持鐵棒追逐壬○○，而癸○○因正在聽Ｍ
      Ｐ3 音樂，未及發現上情，而仍停留在該處，丙○○即持
      鐵棍毆打癸○○背部及手臂，其餘同行之少年林００、曲
      ００、李００等約10、20人亦一湧而上，分持棍棒等物朝
      癸○○頭部及身體一陣亂毆，其後丙○○被其餘少年推擠
      而出，乃轉而與甲○○一起追逐壬○○。癸○○因遭眾人
      毆擊不支倒地未起。己○○則與其餘同行少年在旁助勢，
      以便隨時加入。甲○○、丙○○於追逐壬○○未果後，返
      回上開地點，見癸○○倒地不起，仍再毆打癸○○，隨後
      始四散逃逸等情，業據證人壬○○於警詢時證稱：「當時
      我與癸○○在楊梅鎮○○里○○街136 號前飲酒，突然有
      一群人跑來要毆打我與癸○○，我遂立即跑離現場，癸○○可能逃跑不及在現場就被圍毆。等我再回到現場就發現
      癸○○沒有呼吸。對方衝過來時手持木棒與鐵棒等。對方
      30、40人當中，我只認識甲○○，當時我親眼看見甲○○
      右手持鐵棒站在楊梅鎮○○街136 號前。」等語；證人未
      ○○於警詢及檢察官訊問時證稱：「案發當時我與癸○○
      及友人壬○○、卯○○等4 人在楊梅鎮○○里○○街136
      號前的走廊上一起喝酒，後來就有一群人大約有3 、40人
      左右從萬大路向我們這邊衝過來，其中10幾個人見到死者
      癸○○後，便使用他們帶過來的鐵棍、木棍及玻璃酒瓶等
      凶器往死者癸○○頭部及身體毆打，毆打到死者癸○○滿
      頭鮮血倒地後，這一群人中就有人喊他快死掉了，這一群
      人就立即離開。當日癸○○被打時，我與癸○○約距離3
      、4 公尺，癸○○當時手持1 臺MP 3，我有見到李００持
      鐵棍、甲○○持鐵棍、酒瓶毆打癸○○頭部、身體。」等
      語；證人丙○○於警詢及檢察官訊問時證稱：「案發當天
      抵達萬大超市時，看到壬○○等約5 、6 人在該處，我就
      停車拿鐵棒第一個衝過去，甲○○也有衝，後面的人看到
      我衝也跟著衝，當時癸○○站在最前面，我拿鐵棍先打癸○○手臂，因為後面的人擠上來，我就去追壬○○，其餘
      人圍著酉○○打，壬○○見我衝過去後就跑走，我回頭看
      到癸○○已躺在地上，頭部流很多血，我再以鐵棍毆打癸○○，往癸○○的背上、肩部打2 下，當時癸○○已無反
      應，打完後我隨同行之人跑走。當晚大約有40餘人到場，
      其中大約20餘人有動手圍毆，我、曲００及『高榮』的該
      批人有動手，是我帶頭毆打癸○○，是持木棍、鐵棍等物
      攻擊，己○○、張００、陸００、周００等人也在場。」
      等語；證人己○○於警詢及檢察官訊問時證稱：「94年9
      月24日晚上，我與陸００、張００在瑞塘國小前逛夜市，
      曲００等人騎承機車過來央請我等幫忙載人，我等應允後
      一同前往矮坪子籃球場。曲００稱要在該處等人來，等了
      一段時間，當時甲○○曾離開，後來甲○○折返後有一群
      人跟著回來，該群人拿出球棍、鐵棍等物，該處總共聚集
      約4 、50人，現場有棍棒供人拿取，曲００、吳００等人
      拿取棍子，我等便至萬大超市，後來曲００等人持木棒、
      鐵棒等物攻擊癸○○，當時伊站在離現場約2 、30公尺處
      看。曲００等人所持棒棍係在矮坪子籃球場時即已經準備
      好了。姜００、曲００、吳００、庚○○、梁００均有參
      與毆打癸○○。」等語；證人陸００於檢察官偵查中證稱
      ：「當日吳００召集我去打人，我等在矮坪子籃球場等候
      ，甲○○、己○○亦在場，戊○○、丙○○是後來由甲○○帶來的，戊○○、被告丙○○將棍棒丟在地上，甲○○
      手上有拿高爾夫球桿，丙○○有從地上拿棍子，己○○沒
      有拿，戊○○有要求以等貼車牌。到萬大超市後，丙○○
      先動手，之後丙○○去追人，我即未再注意丙○○。」等
      語；證人李００於檢察官訊問時證稱：「94年9 月24日晚
      間8 時許，我與張００及2 位友人在桃園縣桃園市○○路
      ○○街，後來張００在桃園市○○○路上接到電話，說出
      事，我即陪同張００至瑞塘國小門口，在該處看到甲○○
      、詹００、陸００、梁００、『凱尊』、『阿樹』。之後
      我搭乘梁００的機車前往矮坪子籃球場，詹００亦有前往
      籃球場，後來甲○○開始打電話叫人，並與張００離開籃
      球場去接人，約隔1 小時餘再返回，帶回2 、30人，丟下
      一些棍子，甲○○叫我等拿取，我看到陸００有拿木棍、
      『阿樹』亦有拿，甲○○、丙○○分持鐵棒及高爾夫球桿
      ，我也有拿鐵棍。我等離開矮坪子至萬大超市，甲○○與
      其帶來之一群人便往前衝至萬大超市門口，壬○○等人當
      時在該處喝酒，甲○○停車後即拿鐵棍衝過去，一開始先
      追打對方至巷子，丙○○直接毆打癸○○，陸００亦有毆
      打癸○○，甲○○自巷子返回亦有毆打癸○○，當時另有
      他人亦在毆打癸○○，酉○○已趴在地上。」等語明確，
      堪信為真。
二、按殺人與傷害致死之區別，即在下手加害之時，有無殺意為
    斷，即被告在主觀上有無奪取被害人性命之預見與欲望。至
    被害人受傷之部位、傷痕之多寡，被告所持之凶器、犯案之
    動機等，均為法院參考之重要資料，但並非唯一絕對之標準
    ，此有最高法院44年度臺上字第373 號、51年度臺上字第12
    91號判例意旨可資參照。經查：被害人癸○○雖遭被告甲○○、丙○○及同行之人共同毆擊致死，但證人甲○○、丙○○、己○○等人僅因少年詹００前遭壬○○及其同夥之人追
    打，而與壬○○生有嫌隙，欲尋壬○○理論並教訓壬○○及
    其同夥，而被告戊○○亦僅係經證人甲○○轉述前開怨隙情
    節後，基於同儕之誼，而糾眾「阿偉」等人與甲○○一同前
    往教訓壬○○及其人馬，又被害人癸○○僅因其係與壬○○
    同夥，且當時在現場正在聆聽音樂不及離開而落單，始遭到
    場之證人丙○○、甲○○等人先後毆擊，是被告戊○○與證
    人甲○○、丙○○及其所糾集之人間與被害人癸○○並無深
    仇大恨，是被告戊○○邀集「阿偉」等人與證人甲○○、丙○○一同往尋壬○○理論之初，當無意殺害壬○○及其同夥
    ，證人甲○○、丙○○毆打癸○○當亦無取被害人癸○○性
    命之動機，自均無殺人之故意甚明。
三、次按刑法上傷害人致死罪為結果犯，如多數人下手毆打，本
    有犯意之聯絡，即屬共同正犯，對於共犯間之實施行為，既
    互相利用，就傷害之結果，自應同負責任（參照最高法院19
    年上字第1846號判例意旨）。另共同正犯，在合同之意思內
    各自分擔犯罪行為之一部，相互利用他人之行為，以達其犯
    罪之目的者，即應對全部所發生之結果，共同負責，自無分
    別何部分之傷，孰為下手人之必要（最高法院27年上字第75
    5 號、28年上字第3110號、29年上字第1011號判例意旨可資
    參照）。再按刑事法上之加重結果犯，以行為人對於加重結
    果之發生有預見之可能，能預見而不預見者為要件。刑法第
    277 條第2 項前段之傷害致人於死罪，係對於犯普通傷害罪
    致發生死亡結果所規定之加重結果犯，依同法第17條之規定
    ，以行為人能預見其死亡結果之發生而不預見為要件，而此
    所謂能預見自亦又指客觀情形而言，與加害人本身主觀上有
    無預見之情形不同，倘加害人主觀上已有預見，而結果之發
    生又不違背其本意時，則屬刑法第13條第2 項所規定間接故
    意之範疇，無復論以加重結果犯之餘地（最高法院90年度臺
    上字第6092號判決亦同此見解）。經查：
（一）被告戊○○與證人甲○○、丙○○、己○○等係因詹００
      與壬○○間生有衝突而糾眾尋釁，被告戊○○復糾集「阿
      偉」等10餘人備妥鐵棍、木棍等物前往萬大超市，供共同
      前往尋釁之人拿取持有，且在萬大超市遇見壬○○等人時
      ，即有1 、20人共同持棍棒攻擊被害人癸○○1 人，是依
      前開所述，固無證據可認被告戊○○主觀上有殺害對方之
      決意，但以被告戊○○所負責糾集之「阿偉」等人與證人
      丙○○、甲○○及其餘少年3 、40人於同一時地，因同一
      原因持械前往案發現場，由證人丙○○率先持鐵棍毆打癸○○，繼而同行之10、20人共同毆打癸○○，證人丙○○
      、甲○○復於追逐壬○○未果後返回現場毆打癸○○，另
      證人己○○亦於事前通知證人甲○○前往，復於證人丙○○、甲○○等人下手實施傷害行為時前往現場，足見被告
      戊○○與證人丙○○、甲○○、己○○等人係共同基於傷
      害之犯意而分別負責糾眾或兼親自往尋壬○○及其同夥理
      論尋仇，自難以被告戊○○於證人甲○○、丙○○及其餘
      少年等人毆打癸○○過程中並未親自參與而卸責，被告戊○○與毆打癸○○之證人丙○○、甲○○等人及在場助勢
      之人間具有共同傷害犯意，並分擔實施行為至明。又渠等
      既有犯意聯絡，即應對全部所發生之結果，共同負責，自
      無分別何人實際下手傷害、被害人何種傷勢係由共犯何人
      所為之必要。
（二）被害人癸○○遭被告甲○○、丙○○、己○○及同行之人
      毆打後，經送醫急救，然因遭鈍器毆打頭部、左後側背部
      ，致顱內出血、脾臟、腎臟破裂致腹腔出血，於94年9 月
      25日凌晨0 時25分許到達醫院前即已死亡一節，有天晟醫
      院診斷證明書、相驗屍體證明書、相驗照片、法醫研究所
      解剖報告等資料各1 份在卷可憑。依前開鑑定結果，被害
      人癸○○死亡係肇因於鈍器毆打頭部等處致顱內出血、脾
      臟、腎臟破裂致腹腔出血而死亡，與前開所述丙○○等人
      棍棒共同毆打之情狀相符，證人甲○○、丙○○、己○○
      及同行等人之共同傷害行為與被害人癸○○死亡結果間，
      顯具有相當之因果關係。
（三）末查，本件被告戊○○與證人甲○○、丙○○、「阿偉」
      等人及前開少年僅因友人詹００與壬○○間生有衝突，即
      糾眾前往萬大超市尋仇，並自行或推由部分共犯下手持棍
      棒毆打被害人癸○○，足見其等確有共同傷害之決意，並
      於案發現場，各自分擔毆擊被害人癸○○之傷害行為。是
      就上開傷害之犯行，被告戊○○與證人甲○○、丙○○、
      「阿偉」等人及前開少年確均有犯意聯絡及行為之分擔，
      均為共同正犯。而被告戊○○及其共犯之人僅為教訓被害
      人，主觀上均無殺人之犯意，已如前述，然被告戊○○糾
      集「阿偉」等10餘人前往長江加油站，復與該等人及證人
      丙○○、甲○○、乙○○等人轉赴矮坪子籃球場集合，當
      時矮坪子籃球場上在場之人約有30、40人，「阿偉」並攜
      有盛裝鐵棒、木棒等兇器之麻袋於矮坪子籃球場分發與在
      場欲共同往尋壬○○之人，而證人甲○○、丙○○復係親
      自下手毆打癸○○之人，業如上述，而人體之頭部、腹腔
      ，為身體之重要部位，如合眾人之力以棍棒攻擊，易因傷
      勢嚴重而發生死亡之結果，則被告戊○○及證人甲○○、
      丙○○等在場之人顯均於客觀上能預見以10、20人之力共
      同以棍棒毆打1 人身體頭部、腹腔等各處之傷害行為，將
      有導致被害人嚴重傷勢而發生死亡結果之可能，乃於主觀
      上竟未預見，而仍共同基於傷害之犯意聯絡而為，且各分
      擔行為之一部，被害人癸○○並因而發生死亡之結果，依
      上開說明，被告戊○○自應就被害人死亡之加重結果同負
      責任。
四、綜上所述，本件事證明確，被告戊○○傷害致死犯行洵堪認
    定，應予依法論罪科刑。
五、查被告行為後，刑法及刑法施行法部分條文業經修正公布，
    並均於95年7 月1 日施行。修正後刑法第2 條第1 項之規定
    ，係規範行為後法律變更所生新舊法律比較適用之準據法，
    於修正後刑法施行後，應適用修正後刑法第2 條第1 項規定
    之「從舊從輕」之原則為比較；修正後刑法第2 條第2 項，
    則為同條第1 項之特別規定，於修正後刑法施行後，關於非
    拘束人身自由之保安處分，應依修正後刑法第2 條第2 項之
    規定，適用裁判時之法律。又修正後刑法第35條，乃刑之重
    輕之法定次序與標準，應適用裁判時之修正後刑法第35條之
    規定。修正後刑法第2 條第1 項係採「從舊從輕」原則，適
    用最有利於行為人之法律。既曰法律，自較刑之範圍為廣；
    除法律有特別規定者（如修正後刑法第2 條第2 項非拘束人
    身自由之保安處分適用裁判時法，修正後刑法施行法第9 條
    之3 規定之情形），應依其規定；或事關執行之緩刑之宣告
    ，或犯罪在刑法修正施行前，自首在刑法施行後之自首部分
    ，或程序之規定（程序從新，如刑法第40條沒收宣告之程序
    規定），應適用裁判時之修正後刑法之規定外；依修正後刑
    法第2 條第1 項比較時，應就「罪、刑」有關之共犯、未遂
    犯、連續犯、牽連犯、結合犯以及累犯加重、自首減輕暨其
    他法定加減原因（如身分加減）與加減例等一切情形，綜其
    全部之結果而為比較後，予以整體適用，不能割裂而分別適
    用有利益之條文。關於易科罰金之折算標準、易服勞役之折
    算標準及期限、罰金與死刑是否併予執行、多數有期徒刑定
    應執行之刑時之最高刑期之限制等之修正，事涉行為人易刑
    折算標準金額之多寡與期限之長短及定執行刑時能否就罰金
    刑併予執行或有期徒刑定應執行之刑時最高度之限制，亦均
    屬依修正後刑法第二條第一項所應比較適用法律之範圍。拘
    束人身自由之保安處分，並非屬修正後刑法第2 條第2 項規
    定應適用裁判時法之範圍，除有特別規定者外，亦屬應依修
    正後刑法第2 條第1 項比較適用之法律；從刑附屬於主刑，
    除法律有特別規定者外，依主刑所適用之法律（以上參考最
    高法院95年5 月23日刑事庭第8 次會議決議及最高法院24年
    上字第4634號、24年上字第5292號、27年上字第2615號判例
    ）。經查，就與罪、刑有關且須依修正後刑法第2 條第1 項
    規定為利、弊之比較以定如何適用之法律變更部分，刑法第
    28條原規定「二人以上共同實施犯罪之行為者，皆為正犯」
    ，經修正為「二人以上共同實行犯罪之行為者，皆為正犯」
    ，亦即將共同正犯限縮僅於「實行」階段始有其存在。準此
    ，經綜合適用修正前、後之罪、刑相關規定予以比較，修正
    後之規定顯非較修正前之規定對被告有利，因之，依現行即
    修正後刑法第2 條第1 項前段規定，此部分自應整體適用修
    正前刑法之有關規定，合先敘明。
六、核被告戊○○所為，係犯刑法第277 條第2 項前段之傷害致
    死罪。公訴意旨認被告係犯刑法第271 條第1 項之殺人罪，
    尚有未洽，其理由已如前述，惟因基本事實同一，自得變更
    起訴法條。被告戊○○與「阿偉」及甲○○、丙○○、己○○、「阿偉」及少年詹００、林００、梁００、吳００、曲
    ００、姜００、庚○○、古００、陸００、周００、張００
    等人間，就上開傷害犯行，有犯意聯絡及行為分擔，且該傷
    害行為於客觀上應可預見有致被害人受傷致死之可能，被告
    戊○○對此亦能預見而不預見，被告戊○○對於該傷害行為
    致被害人死亡之加重結果，亦應共同負責。再查，被告戊○○係73年12月15日生，為成年人，而共同正犯詹００、林０
    ０、梁００、吳００、曲００、姜００、庚○○、古００、
    陸００、周００、張００於案發當時均為14歲以上未滿18歲
    之少年，業如前述，則被告戊○○與前開少年共犯本案犯行
    ，應依兒童及少年福利法第70條第1 項前段之規定，就法定
    刑有期徒刑部分加重其刑，至法定刑無期徒刑部分則依法不
    得加重。爰審酌被告戊○○僅因少年申○○詹００與壬○○
    間生有糾紛，不滿對方挑釁，即糾眾行兇，致被害人癸○○
    傷重不治死亡，生命權遭到剝奪，情節非輕，且危害社會治
    安至鉅，惟被告戊○○係糾眾「阿偉」等人加入鬥毆，其本
    身並未親自實施毆打被害人癸○○之行為，其情節較下手毆
    打癸○○之證人甲○○、丙○○為輕，兼衡被告犯後否認犯
    行、態度非佳，並其犯罪動機、目的、手段、所生危害等一
    切情狀，量處如主文所示之刑。
據上論斷，應依刑事訴訟法第299 條第1 項前段、第300 條，修
正後刑法第2 條第1 項前段，刑法第277 條第2 項前段，修正前
刑法第28條，兒童及少年福利法第70條第1 項前段，判決如主文
。
本案經檢察官許曉微到庭執行職務。
中    華    民    國    97    年    7     月    29    日
                  刑事第十一庭審判長法  官  蔡榮澤
                                    法  官  魏于傑
                                    法  官  林蕙芳
以上正本證明與原本無異。
如不服本判決，應於判決送達後10日內向本院提出上訴狀（應附
繕本），其未敘述上訴理由者，應於上訴期間屆滿後20日內補提
理由書狀於本院，上訴於臺灣高等法院。
                              書記官  郭玉芬
中    華    民    國    97    年    7     月    29    日
中華民國刑法第277條
傷害人之身體或健康者，處 3 年以下有期徒刑、拘役或 1 千元
以下罰金。
犯前項之罪因而致人於死者，處無期徒刑或 7 年以上有期徒刑；
致重傷者，處3 年以上10年以下有期徒刑。


司法院資訊處製作；財團法人民間司法改革基金會備份。
